臺灣高等法院臺南分院刑事判決　　　　 96年度上易字第666號
上　訴　人　臺灣雲林地方法院檢察署檢察官
被　　　告　丙○○
　　　　　　　　　　　樓
選任辯護人　劉志卿律師
上列上訴人因被告違反勞動基準法案件，不服臺灣雲林地方法院
96年度易字第425號中華民國96年9月29日第一審判決（起訴案號
：臺灣雲林地方法院檢察署96年度偵字第859號），提起上訴，
經本院裁定適用簡式審判程序，本院判決如下：
    主  文
上訴駁回。
    事  實
一、丙○○係址設雲林縣古坑鄉○○村○○○路45之11號1樓「
    豐祥廣告社」之負責人，明知僱主僱用15歲以上未滿16歲之
    童工者，不得使其從事繁重及危險性之工作，仍於民國（下
    同）95年3月間起，以每月新臺幣24,000元之代價，僱用當
    時為15歲以上未滿16歲之甲○○（79年7月7日生），從事在
    高樓或電線桿等處裝設廣告招牌及布條之危險性工作。嗣甲
    ○○於已年滿16歲後之95年7月11日上午9時30分許，在雲林
    縣虎尾鎮○○路之「金店王」工地架設廣告布條，不慎接觸
    高壓電線而遭電擊，受有4肢、軀幹、背部等3度電燒傷等傷
    害（此部分未據告訴）。
二、案經被害人甲○○之父乙○○告訴臺灣雲林地方法院檢察署
    檢察官偵查起訴。
    理  由
甲、程序方面：
    被告於本院準備程序期日，就被訴之犯罪事實為有罪之陳述
    ，經本院裁定適用簡式審判程序，依刑事訴訟法第273條之2
    、同法第159條第2項之規定，不適用傳聞法則有關限制證據
    能力之相關規定。
乙、實體方面：
一、上揭事實，業據被告坦承不諱，核與被害人甲○○指訴之情
    節相符，並有被害人甲○○之戶籍謄本、豐祥廣告社商號資
    料查詢、診斷證明書等件在卷足憑，足認被告自白與事實相
    符，而可信採。
二、核被告丙○○所為係違反勞動基準法第44條第2項童工不得
    從事危險性工作之規定，而犯同法第77條之罪。被告雇用童
    工從事危險性工作之期間，係自95年3月間起至95年7月6日
    被害人甲○○年滿16歲止，其犯罪行為部分在95年7月1日修
    正刑法施行之後，故仍適用修正後刑法之規定，併此敘明。
三、原審以被告罪証明確，因予適用勞動基準法第44條第2項、
    第77條、刑法第11條前段、第41條第1項前段、中華民國96
    年罪犯減刑條例第2條第1項第3款、第7條、第9條等規定，
    並審酌被告素行良好，雇用童工從事危險性工作之期間非長
    ，人數亦僅一人，及其犯罪後坦承犯行，雖已給付被害人部
    分金額，但尚未與被害人達成和解等一切情狀，量處拘役58
    日，及以被告犯罪時間，係在96年4月24日以前，自應依中
    華民國96年罪犯減刑條例第2條第1項第3款規定，減為拘役
    29日（原判決理由(二)雖載「減其有期徒刑二分之一」，顯係
    誤載，應更正為「減其拘役二分之一」），並諭知易科罰金
    之折算標準；本院經核原審認事用法並無不當，量刑亦稱妥
    適。檢察官上訴，以原審僅量處被告拘役，顯有量刑過輕之
    違誤等情，指摘原判決不當，並無理由，應予駁回。
四、檢察官上訴另以：被告雇用被害人甲○○從事在高樓電線桿
    等裝設廣告招牌及布條之危險工作，其為雇主，應注意該作
    業使用之機械、車輛或勞工於作業中或通行之際，有因接觸
    或接近該電路引起感電之虞者，雇主除應使勞工與帶電體保
    持規定之接近界限距離外，並應設置護圍、或於該電路四周
    裝置絕緣用防護裝備等設備或採取移開該電路之措施，但採
    取前述設施顯有困難者，應置監視人員監視之，乃竟疏於注
    意，致被害人甲○○於上開時、地從事架設廣告布條，不慎
    接觸高壓電線而遭電擊，致受有上開傷害，因認被告另犯有
    刑法第284條第2項前段之業務過失傷害罪嫌，及違反勞工安
    全衛生法之罪責等語。然查：
  (一)本件被害人甲○○受有上開傷害，係在其已年滿16歲以後，
    已非童工，被害人雖受雇於95年7月11日上午9時30分許，在
    雲林縣虎尾鎮○○路之「金店王」工地架設廣告布條，因不
    慎接觸高壓電線而遭電擊，受有4肢、軀幹、背部等3度電燒
    傷等傷害，被告亦無違反勞動基準法第44條第2項童工不得
    從事危險性工作之規定，則被告雖另有於被害人未滿16歲之
    前，雇用被害人從事危險性之工作，而犯有上開罪名，且被
    害人受雇被告之後，於年滿16歲之後而發生上開傷害，縱令
    被告有過失，而涉犯業務過失傷害罪嫌，亦難因此即認被告
    所犯業務傷害罪嫌，與已起訴之雇用未滿16歲之甲○○，而
    違反勞動基準法第44條第2項童工不得從事危險性工作之規
    定，有何單純一罪，或裁判上一罪之關係，檢察官認上開二
    罪有裁判上一罪關係，顯有誤會。
  (二)再按刑法第277條第1項、第281條、第284條及第285條之罪
    ，須告訴乃論。但公務員於執行職務時，犯第277條第1項之
    罪者，不在此限，刑法第287條定有明文。查被害人於95年7
    月11日受有上開傷害後，迄至96年1月15日，始具狀向臺灣
    雲林地方法院檢察署提起告訴，但依該告訴狀所載，並未就
    被告所涉犯業務過失傷害罪嫌部分提起告訴，嗣於96年1月
    30日偵查中，告訴代理人稱「就過失傷害部分，看被告態度
    之後，再決定是否要告」（均見他字卷第1頁、第15頁），
    並未於該次偵查中就此部分提起告訴，迄至檢察官偵結提起
    公訴，被害人或告訴人乙○○或告訴代理人均未就被告所涉
    犯業務過失傷害罪嫌部分提起告訴，足認被告所涉犯此部分
    罪嫌未據告訴，則檢察官上訴，再主張「被告涉犯業務過失
    傷害罪嫌，並與已起訴之部分有裁判上一罪關係」，自無足
    取。
  (三)又按違反勞工安全衛生法第第5條第1項或第8條第1項之規定
    ，致發生第28條第2項第1款之職業災害者，處3年以下有期
    徒刑、拘役或科或併科新台幣15萬元以下罰金；違反第5條
    第1項或第8條第1項之規定，致發生第28條第2項第2款之職
    業災害，處1年以下有期徒刑、拘役或科或併科新台幣9萬元
    以下罰金，勞工安全衛生法第31條第1項、第32條第1項第1
    款分別定有明文；又所謂發生第28條第2項第1款、第2款之
    職業災害者，依該法第28條第2項第1款、第2款之規定，係
    指發生死亡災害或發生災害之罹災人數在3人以上，始有勞
    工安全衛生法第31條第1項、第32條第1項第1款之適用，本
    件僅被害人一人受有上開傷害，自無該當勞工安全衛生法第
    31條第1項、第32條第1項第1款之構成要件，檢察官上訴認
    被告有此部分之罪責，亦無可採。
  (四)綜上，被告縱令涉有業務過失傷害罪嫌，亦與檢察官起訴之
    上開有罪部分所認之「違反勞動基準法第44條第2項童工不
    得從事危險性工作」部分，無單純一罪或裁判上一罪之關係
    ，且此部分亦未據被害人或其告訴人、告訴代理人提起告訴
    ；另被告之行為，尚無該當勞工安全衛生法第31條第1項、
    第32條第1項第1款之構成要件；且稽之起訴書所載，檢察官
    亦未就被告涉犯業務過失傷害罪嫌及勞工安全衛生法部分提
    起公訴，從而本院就被告涉犯業務過失傷害罪嫌及勞工安全
    衛生法部分，即難併予審理，此部分應由檢察官另行偵辦。
    檢察官此部分之上訴無理由。
據上論結，應依刑事訴訟法第368條，判決如主文。
本案經檢察官張太龍到庭執行職務。
中　　華　　民　　國　　96　　年　　12　　月　　26　　日
                  刑事第四庭    審判長法　官　吳志誠
                                      法　官  羅心芳
                                      法　官  陳珍如
以上正本證明與原本無異。
不得上訴。
　　　　　　　　　　　　　　　　　　　書記官　魏芝雯
中　　華　　民　　國　　96　　年　　12　　月　　26　　日
